臺灣高等法院民事判決 
110年度上字第12號
上  訴  人  王笙灃  
            劉思妤  
            劉仲希  
被  上訴人  臺灣銀行股份有限公司

法定代理人  許志文  
被  上訴人  洪木林（原名洪立充）

            李美容  
            黃麗美  
            張成昌  
            羅基琴  
上六人共同
訴訟代理人  易定芳律師
被  上訴人  徐秋妹  
            陳僑興  
上列當事人間請求侵權行為損害賠償等事件，上訴人對於中華民
國109年11月30日臺灣新北地方法院109年度訴字第1927號第一審
判決提起上訴（追加聲明由本院另以裁定駁回；追加被告業已撤
回），本院於110年11月30日言詞辯論終結，判決如下：
    主      文
上訴駁回。
第二審訴訟費用（除確定部分外）由上訴人負擔。
    事實及理由
一、程序方面：
  ㈠上訴人王笙灃、劉思妤、被上訴人徐秋妹、陳僑興經合法通
    知但未於言詞辯論期日到場，核無民事訴訟法第386條各款
    所列情形，爰依到場對造之聲請，由其一造辯論而為判決。
　　又前開未到場之人，其書狀意旨與到場同一造當事人辯論意
    旨相符，是同一造當事人聲明與陳述均屬一致，附此敘明。
　㈡參加人歐諾事業有限公司（下稱歐諾公司）參加訴訟，被上
    訴人臺灣銀行股份有限公司（下稱臺銀）、洪木林、李美容
    、黃麗美、羅基琴、張成昌等6人提出異議，嗣本院於民國1
    10年11月11日裁定駁回歐諾公司之參加（見本院卷㈢第329-3
    32頁裁定書），業已確定。併此說明。
　㈢上訴人於109年12月10日上訴狀追加陳忠雄、賴耀鐘為被告
　　（見本院卷㈠第33-35頁），遭被上訴人反對；上訴人遂於11
    0年3月26日補充㈦狀撤回追加（見本院卷㈡第83-85頁），此
    部分撤回業已確定。併予說明。　
二、上訴人主張：
　㈠劉仲希前於87年12月17日向中央信託局（下稱中信局，96年7
    月1日併入臺銀）申貸新臺幣（下同）200萬元，並以姊姊劉
    思妤、姊夫王笙灃為連帶保證人，中信局中壢分局於87年12
    月21日將200萬元撥入劉仲希所開設0000-000-000000-0號帳
    戶（下稱劉仲希系爭帳戶）。同日，前開帳戶經提款200萬0
    603元，其中105萬0573元匯入張成昌在中信局第0000-000-0
    00000-0號帳戶（下稱張成昌帳戶），另95萬元則匯入訴外
    人即張成昌父親張仙生在中興銀行第0000-000-00000號帳戶
    （下稱張仙生帳戶）；張成昌表示此係償還歐諾公司向其借
    貸200萬元本金及573元利息。但是，劉仲希並未同意前開20
    0萬0603元提款，實係中信局中壢分局經辦徐秋妹、會計李
    美容、襄理黃麗美、協理羅基琴，在87年12月21日自劉仲希
    系爭帳戶轉帳扣款200萬0603元；科長陳僑興則將上述交易
    製做報表並以手寫方式註記，再寄交劉仲希。次日（22日）
    張成昌開立面額179萬元支票1張提交中信局，該分局會計李
    美容、協理羅基琴、承辦洪木林，並未進行票據交換，而是
    臨櫃將票款分拆162萬1138元及16萬8862元，將其中162萬11
    38元匯入訴外人張秋芳帳戶，其餘16萬8862元退回張成昌帳
    戶。前述徐秋妹、李美容、黃麗美、羅基琴、陳僑興、洪木
    林6人（下合稱徐秋妹等6人）與張成昌共同實施侵權行為，
    中信局就徐秋妹等6人行為應負僱用人連帶賠償責任。
　㈡嗣中信局主張伊未依約還款，訴請連帶給付173萬8304元本息
    ，並經臺灣桃園地方法院89年度訴字第1795號判決勝訴確定
    （下稱系爭89年確定判決），已執行得款90萬7670元本息
　　，現聲請原法院106年度司執字第81161號強制執行事件（下
    稱系爭執行事件）對伊執行。但是，中信局即臺銀前開員工
    構成侵權行為，伊以侵權行為損害賠償債權抵銷臺銀全部債
    權，故臺銀不得再持前開判決聲請強制執行，系爭執行事件
    執行程序且應撤銷。又被上訴人侵權行為造成伊受損90萬76
    70元本息，另有律師費6萬元之損害；且伊精神受有相當痛
    苦，劉仲希、劉思妤、王笙灃分別得主張慰撫金144萬元、5
    0萬元、50萬元。爰依附表1欄所示請求權，分別為欄各項
    請求等語。
三、被上訴人則以：上訴人前對臺銀提起原法院106年度訴字第1
    576號確認債權不存在等事件（下稱106年前案），業已敗訴
    確定；上訴人與臺銀間應受該案既判力與爭點效所拘束。前
    述200萬0603元係劉仲希在87年12月21日所領取，臺銀員工
    並無任何侵權行為；上訴人並無債權可抵銷臺銀債權。劉仲
    希提款後，將105萬0573元、95萬元分別轉至張成昌與張仙
    生帳戶，以清償歐諾公司（當時法定代理人為劉思妤）先前
    向張成昌借貸200萬元。縱使（僅屬假設）上訴人損害賠償
    債權存在，其請求亦罹於時效等語，資為抗辯。
四、原審為上訴人全部敗訴之判決。上訴人提起上訴並聲明：㈠
    原判決廢棄。㈡依序求為如附表1欄各項所示之判決。被上
    訴人答辯聲明：上訴駁回。
五、到場兩造不爭執事項：
  ㈠劉仲希於87年12月17日向中信局（嗣於96年7月1日併入臺銀
　　）申貸200萬元，並以劉思妤、王笙灃為連帶保證人。200萬
    元於87年12月21日撥入劉仲希系爭帳戶（見原審卷㈠第429-4
    37頁申請書、消費性借款契約、約定書，第477-481頁存摺
    ）。
　㈡87年12月21日，劉仲希系爭帳戶經提款200萬0603元（見原審
    卷㈠第159頁取款憑條）。
　㈢87年12月21日，張成昌帳戶與張仙生帳戶分別受款105萬0573
    元、95萬元（見原審卷㈡第314-316頁轉帳資料）。
  ㈣中信局主張上訴人未依約還款，訴請連帶給付173萬8304元本
    息，業經一造辯論並勝訴確定（即系爭89年確定判決），嗣
    換發臺灣臺北地方法院89年度執字第17123號債權憑證（
　　見原審卷㈠第439-444、445-447頁）。
　㈤臺銀持前開債權憑證，對上訴人聲請原法院105年度司執字第
    77518號強制執行事件，上訴人對臺銀提起106年前案，已於
    108年7月10日敗訴確定。上開執行事件，前經原法院106年
    聲字第149號裁定停止執行（見原審卷㈡第195-260頁、卷㈠第
    449-450頁）。
　㈥原法院105年度司執字第77518號強制執行事件現改分案為系
    爭執行事件（見本院卷㈢第399、392頁）。
六、本件爭點為：㈠被上訴人有無侵權行為責任？㈡臺銀得否持系
    爭89年確定判決聲請強制執行、系爭執行事件應否撤銷？茲
    就兩造論點分述如下。
七、關於被上訴人有無侵權行為責任方面？
　　上訴人主張徐秋妹等6人、張成昌共同構成侵權行為，臺銀
    應就徐秋妹等6人行為負僱用人責任；經其以損害賠償債權
    抵銷臺銀債權。且被上訴人應連帶給付附表1欄第㈢㈣㈤項損
    害賠償云云（見本院卷㈢第391頁、第97-99、104、111
　　、145-146、156-163頁）。為被上訴人所否認。經查：
　㈠按「因故意或過失，不法侵害他人之權利者，負損害賠償責
    任」、「受僱人因執行職務，不法侵害他人之權利者，由僱
    用人與行為人連帶負損害賠償責任。但選任受僱人及監督其
    職務之執行，已盡相當之注意或縱加以相當之注意而仍不免
    發生損害者，僱用人不負賠償責任」，民法第184條第1項前
    段、第188條第1項定有明文。次按「當事人主張有利於己之
    事實者，就其事實有舉證之責任」，民事訴訟法第277條前
    段定有明文。再按就侵權行為言，被害人應就行為人因故意
    或過失，不法侵害其權利之事實負舉證責任（最高法院70年
    度台上字第2550號判決意旨參照）；民事訴訟如係由原告主
    張權利者，應先由原告負舉證之責，（最高法院74年度台上
    字第913號判決意旨參照）。上訴人主張對於被上訴人有侵
    權行為損害賠償債權，自應證明侵權行為事實之存在，先予
    說明。
　㈡次按乙種活期存款戶與金融機關之間為消費寄託關係。第三
    人持真正存摺並在取款條上盜蓋存款戶真正印章向金融機關
    提取存款，金融機關不知其係冒領而如數給付時，為善意的
    向債權之準占有人清償，依民法第310條第2款規定，對存款
    戶有清償之效力（最高法院73年度第11次民事庭會議決議意
    旨參照）。再按乙種活期存款戶與金融機關之間為消費寄託
    關係，第三人持真正存摺並在取款條上盜蓋存款戶真正印章
    向金融機關提取存款，金融機關不知其係冒領而如數給付時
    ，為善意的向債權之準占有人清償，依民法第310條第2款規
    定，對存款戶清償之效力（最高法院76年度台上字第1865號
    判決意旨參照）。依劉仲希與中信局於約定書，劉仲希往來
    文件以簽名或蓋用留用印鑑均有效力（見原審卷㈠第437頁）
    ，是劉仲希系爭帳戶得藉由劉仲希親簽取款憑條而領出款項
    。經查：
    ⑴劉仲希系爭帳戶於87年12月21日經提領200萬0603元，此有
      原證13取款條在卷可參（下稱系爭取款憑條，見原審卷㈠
      第159頁）。且劉仲希前於106年前案二審107年4月2日準
      備程序表示：「（問：提示87年12月21日上訴人劉仲希系
      爭存款憑條原本，存戶簽章，是否你本人所簽？）戶名欄
      、存戶簽章欄部分的名字都是我本人親簽」、「（問：你
      填寫系爭取款憑條目的為何？）我不知道，開戶時很多文
      件叫我簽，我就簽了」（見本院卷㈢第421-422頁）。劉仲
      希並於本院110年11月1日辯論意旨狀主張：「繼之，於同
      年月日（87年12月21日），被上訴人羅基琴及行員徐秋妹
      ，李美容持原先87年12月17日辦理貸款時（依原證5；被
      證6號；原審高院107年上字第216號卷上證3號貸款申請書
      ），要求上訴人劉仲希於臨分行開戶簽署諸多銀行單據計
      有印鑑卡，申請書等，其中包括此預留簽妥領款人之“中
      央信託局中壢分局空白提款單”（原審原證13），先以科
      目“授信”存入上訴人劉仲希新台幣200萬元，再以科目“轉
      帳”扣款新台幣2,000,603元，但存摺交易右側無臨櫃交易
      章…」、「上訴人劉仲希87年12月17日於原中央信託局中
      壢分行（現台灣銀行新明分行）申請7年期額度新台幣200
      萬之信用貸款為連帶保證人（原審原審原證5），上訴人
      劉仲希87年12月14日於原中央信託局中壢分行（現台灣銀
      行新明分行）開立新台幣帳戶時，於諸多文件中簽署一張
      為“中央信託局存摺存款類取款憑條”（
　　　原審原證13）依上訴人劉仲希與原中央信託局中壢分行帳
      戶契約，此空白取款條法律上為“文義證券”及“有價證券”
      或委任書性質，但取款憑條上只有記載上訴人劉仲希及原
      中央信託局中壢分行，準此，此空白取款憑條之法律關係
      僅只於上訴人劉仲希及原中央信託局中壢分行間，而此空
      白取款憑條是由上訴人劉仲希交付與原中央信託局中壢分
      行，此空白取款憑條置於原中央信託局中壢分行之保管，
      故原中央信託局中壢分行就此空白取款憑條對上訴人訴人
      劉仲希負有善良管理人之責，被上訴人銀行員於職行非法
      業務將上述上訴人劉仲希親簽予原中央信託局中壢分行之
      空白取款憑條為被上訴人張成昌利益使用，自屬侵權非法
      …」（見本院卷㈢第97、151頁）；其於起訴狀、原審109年
      9月4日補充㈤狀、本院109年12月10日上訴狀亦為相同主張
      （見原審卷㈠第41頁、卷㈡第428頁、本院卷㈠第71頁）。可
      知劉仲希不爭執前開87年12月21日取款條上「劉仲希」簽
      名之真正（取款憑條是否為空白取款憑條，詳後述）。
　　⑵劉仲希固然於本院110年11月30日言詞辯論期日改稱：「
　　　（問：劉仲希主張向中信局申貸200萬元時，中信局員工
      要求其交付已簽名之空白取款條？）我不記得。開戶時簽
      了開戶申請書、印鑑證明，還要有一張存款條存了1000元
　　　，當時我沒有經驗，我不知道有沒有簽一張空白存款條」
      云云（見本院卷㈢第392-393頁），惟劉仲希於106年前案
      以及本件一、二審各次書狀均表示有簽立系爭取款憑條，
　　　已如前述；其於言詞辯論時無端翻異說詞，又無法提出合
      理說明，是劉仲希於本院言詞辯論期日改稱其並未提出系
      爭取款憑條予中信局一節，顯非可採。
　　⑶再者，劉仲希於87年申請貸款時，擔任法國國家巴黎銀行
      法務人員（見原審卷㈠第429頁申請書），其學歷為東吳大
      學法學士，法國巴黎二大學歐盟法碩士及美國康乃迪克法
      學碩士，曾在法國巴黎銀行、法國里昂信貸、加拿大多倫
      多道明、英國巴克萊及中國建設銀行杜拜阿聯酋子行等金
      融機構任職（見本院卷㈢第161頁）。可知劉仲希對於向金
      融機構申請貸款與開戶之程序與文件應有相當瞭解，
　　　不致於交付與貸款無關之資料；更深知提出簽名之空白取
      款憑條之相關風險。是以劉仲希空言其於87年向中信局申
      請貸款200萬元時，交付「已簽名之空白取款憑條」一節
      ；實與其學經歷以及社會常情不符，本院無從採信（106
      年前案二審判決第6頁亦採相同見解）。
　　⑷前開87年12月21日200萬0603元取款憑條既經劉仲希簽名，
      依上開說明，不論劉仲希或第三人可持該紙取款憑條向中
      信局提領200萬0603元，嗣中信局如數交付款項，對存款
      戶（劉仲希）即發生清償之效力，不生侵權行為損害賠償
      責任。又前述臨櫃取款者，於有權領得200萬0603元以後
      自行運用（例如：分別匯入張成昌與張仙生帳戶），
　　　核屬該人理財行為，尚與侵權行為無涉，本院毋庸贅述。
      是上訴人空言中信局員工徐秋妹等6人與張成昌共同構成
      侵權行為云云，自無可採。
　㈢綜上，上訴人主張中信局員工徐秋妹等6人與張成昌，於87年
    12月21日共同盜領劉仲希系爭帳戶200萬0603元一節，但未
    舉證證明，已如前述，是上訴人主張對於被上訴人有侵權行
    為損害賠償請求權，得抵銷臺銀（徐秋妹等6人雇主）對上
    訴人如系爭89年確定判決所示債權一節；即無可採。其訴請
    被上訴人連帶給付如附表1欄第㈢㈤項之財產損害賠償與第㈣
    項慰撫金，亦屬無據。
八、臺銀得否持系爭89年確定判決聲請強制執行、系爭執行事件
    應否撤銷？
　㈠按「執行名義成立後，如有消滅或妨礙債權人請求之事由發
    生，債務人得於強制執行程序終結前，向執行法院對債權人
    提起異議之訴。如以裁判為執行名義時，其為異議原因之事
    實發生在前訴訟言詞辯論終結後者，亦得主張之」，強制執
    行法第14條第1項定有明文。
　㈡上訴人主張其對臺銀（徐秋妹等6人雇主）有損害賠償債權，
    並抵銷將臺銀關於系爭89年確定判決債權，並無可取；已如
    前述。是系爭執行事件並無執行名義成立後發生消滅或妨礙
    債權人請求之事由，則上訴人依強制執行法第14條第1項之
    規定，請求如附表1欄所示「㈠系爭執行事件之強制執行程
    序應予撤銷」、「㈡臺銀不得執系爭89年確定判決（
　　已換發為臺灣臺北地方法院89年度執字第17123號債權憑證
　　）對上訴人為強制執行」，即無依據，本院無從准許（強制
    執行法第18條第1項係停止執行規定，與前開請求無涉）。
九、綜上所述，上訴人依據附表1欄所示請求權，分別為欄各
    項請求；為無理由，應予駁回。是則原審依此駁回其訴，經
    核並無違誤，上訴意旨指摘原判決不當，求予廢棄改判，為
    無理由，應予駁回。
十、本件事證已臻明確，兩造其餘攻擊、防禦方法及證據，經斟
    酌後，認均不足以影響本判決結果，自無逐一詳予論述之必
    要，併予敘明。
十一、據上論結，本件上訴為無理由，依民事訴訟法第449條第1
    項、第78條、第463條、第385條第1項前段，判決如主文。
中　　華　　民　　國　　110 　年　　12　　月　　21　　日
                  民事第十一庭  
                        審判長法  官  李慈惠
                              法  官  謝永昌
                              法  官  吳燁山
正本係照原本作成。
如不服本判決，應於收受送達後20日內向本院提出上訴書狀，其
未表明上訴理由者，應於提出上訴後20日內向本院補提理由書狀
（均須按他造當事人之人數附繕本）上訴時應提出委任律師或具
有律師資格之人之委任狀；委任有律師資格者，另應附具律師資
格證書及釋明委任人與受任人有民事訴訟法第466 條之1第1項但
書或第2項所定關係之釋明文書影本。如委任律師提起上訴者，
應一併繳納上訴審裁判費。
中　　華　　民　　國　　110 　年　　12　　月　　21　　日
　　　　　　　　　　　　　    書記官  莊雅萍
　　　　　　　　　　　　　
附表1：上訴人聲明與請求權（見本院卷㈢第388、390頁）
編號        聲    明     請 求 權 ㈠ 系爭執行事件之強制執行程序應予撤銷。 強制執行法第14條第1項、第18條  ㈡ 臺銀不得執系爭89年確定判決（ 已換發為臺灣臺北地方法院89年度執字第17123號債權憑證）對上訴人為強制執行。     同上  ㈢ 被上訴人應連帶給付上訴人新臺幣（下同）90萬7670元及附表2所示之利息。 民法第184條第1項前段、第188條第1項（ 補充民法第213條為法律上陳述）  ㈣ 被上訴人應連帶給付劉仲希144萬元、劉思妤50萬元、王笙灃50萬元，及均自105年12月20日起至清償日止按年息5%計算之利息。 民法第184條第1項前段、第188條第1項、第195條第1項前段。 ㈤ 被上訴人應連帶給付上訴人6萬元，及自起訴日（即109年9月22日）起至清償日止，按年息5%計算之利息。 民法第184條第1項前段、第188條第1項。